臺灣屏東地方法院刑事判決　　　　　　　　　　　　　九十年度易字第一四六六號
　　公　訴　人　臺灣屏東地方法院檢察署檢察官
　　被　　　告　甲○○
右列被告因違反食品衛生管理法案件，經檢察官提起公訴（九十年度偵字第六三二七
號），本院判決如左：
    主  文
甲○○因過失違反食品染有病原菌者，不得販賣之規定，致危害人體健康，處拘役伍
拾日，如易科罰金，以參佰元折算壹日。
    事  實
一、甲○○係海景世界企業股份有限公司（海博館海景餐廳）之廚房現場負責人，對
    於食品及保存方法知之甚詳，負責指揮承製王昭勝等臺北中華電信員工及眷屬自
    強活動於民國九十年八月二十二日下午一時三十分午餐之膳食，甲○○原應注意
    不得調配、販賣染有病原菌之海鮮食品，且依當時情形並無不能注意之情事，竟
    仍疏未注意，而調配販賣染有腸炎弧菌之海鮮食品販賣予王昭勝等食用，致使王
    昭勝等三十二人，分別於九十年八月二十二日十九時至翌日即同年月二十三日八
    時三十分許，陸續發生噁心、嘔吐、水樣下痢、脫水等症狀，危害王昭勝等三十
    二人之身體健康，均送醫診治，經屏東縣衛生局採集人體肛門檢體二十五件檢驗
    結果，均驗出腸炎狐菌。
二、案經屏東縣政府移送台灣屏東地方法院檢察署檢察官偵查起訴。
    理  由
一、訊據被告甲○○矢口否認有右揭犯行，辯稱：本件食物中毒案件應該不是食用該
    日中午料理所產生的云云。經查：
（一）按行政院衛生署編製之「食品衛生安全手冊」及「細菌性食品中毒確症指示表
      」所列腸炎弧菌其主要分布於海口及海底泥沙中，因此生鮮魚貝類常帶有這種
      細菌，潛伏期約為二至四十八小時，平均為十至十八小時，其主要症狀為下痢
      、腹痛、噁心、嘔吐等。查案發當日下午一時三十分至二時王昭勝等臺北中華
      電信員工用餐完畢，至當晚十九時至翌日即同年月二十三日上午八時三十分許
      陸續發生噁心、嘔吐、水樣下痢、脫水等症狀，其採集肛門檢體，驗出腸炎弧
      菌，此有王昭勝等三十二人之中毒調查資料、行政院衛生署疾病管制局防疫檢
      驗檢體送驗單在卷可稽，其發病時間計為五至十八小時三十分，核與上揭腸炎
      弧菌之潛伏期相符。
（二）王昭勝等人二十二日中餐於海博館海景餐廳集體用餐，該日菜單有沙拉旗魚旦
      、清蒸海上鮮、海鮮蒸芙蓉等生鮮魚貝類，而該日早餐王昭勝等人係於小墾丁
      綠野渡假村集體用餐，該早餐均無海鮮類食品，顯與王昭勝等人檢出之腸炎弧
      菌無正相關性，此有南仁湖育樂股份有限公司檢附中華電信福委會九十年八月
      二十二日早餐菜單、屏東縣衛生局屏衛七字第○九一○○四九五○號函可按。
      再二十二日晚餐王昭勝等人係晚餐自理，此有中華電言職工福利委員會旅遊活
      動日程表及上揭中毒調查資料可稽，是堪認王昭勝等人上揭症狀，與該二十二
      日食用之早、晚餐無涉。
（三）綜上所述，被害人王昭勝等確實係因食用被告所調配之海鮮食品而染有腸炎弧
      菌呈集體食物中毒現象。
二、按食品染有病原菌者，不得製造、加工、調配、包裝、運送、貯存、販賣、輸入
    、輸出、贈與或公開陳列，食品衛生管理法第十一條第四款定有明文。查被告為
    海景世界企業股份有限公司之廚房現場負責人，所供應調配、販賣之菜餚如染有
    病菌，對其聲譽有莫大之影響，且其與王昭勝等人並無怨仇，當無明知所供應調
    配、販賣之食品或菜餚中已染有病菌，仍故意調配而販賣供給顧客食用致食物中
    毒而自招刑責之理，惟其本應注意不得調配、販賣染有病原菌之食品，且依當時
    情形並無不能注意之情事，竟仍疏未注意而調配染有腸炎弧菌之食品販賣予被害
    人王昭勝等食用，致被害人等發病送醫診治，被告顯有過失至為灼然。又被害人
    等係因食用被告所調配、販賣之海鮮食品而發生噁心、嘔吐、水樣下痢、脫水等
    症狀，足認被告之過失調配、販賣染有病原菌食品之行為，與危害被害人等身體
    健康之結果，具有相當因果關係。本件事證明確，被告犯行堪以認定。
三、被告甲○○因過失調配染有病原菌之食品後再予以販賣之所為，核其所為，係違
    反食品衛生管理法第十一條第四款不得調配染有病原菌食品及不得販賣染有病原
    菌食品之規定，應依同法第三十一條第一款、第三十四條第三項之規定處罰。被
    告就所犯因過失違反食品染有病原菌者，不得調配之規定之行為，致危害人體健
    康罪及因過失違反食品染有病原菌者，不得販賣之規定之行為，致危害人體健康
    二罪間，有方法目的、原因結果之牽連關係，依刑法第五十五條後段之規定，應
    從一重之因過失違反食品染有病原菌者，不得販賣之規定之行為，致危害人體健
    康罪處斷（臺灣高等法院著有八十六年上易字第八四九號裁判意旨可資參照）。
    被告一過失行為，致危害被害人王昭勝等三十二人之人體健康，侵害渠等之法益
    ，為同種想像競合犯，應依刑法第五十五條前段規定，從一重論以違反食品衛生
    管理法第三十四條第三項之販賣染有病原菌罪。爰審酌被告之過失程度，致生危
    害被害人等人體健康程度等一切情狀，量處如主文所示之刑，並諭知如易科罰金
    之折算標準，以資懲儆。
據上論斷，應依刑事訴訟法第二百九十九條第一項前段，食品衛生管理法第三十四條
第三項、第三十一條第一款、第十一條第四款，刑法第十一條前段、第五十五條、第
四十一條第一項、罰金罰鍰提高標準條例第二條，判決如主文。
中      華      民      國      九十一    年      四      月    二十三  日
                                      臺灣屏東地方法院刑事第二庭
                                          法  官  郭書豪
右正本證明與原本無異。
對於本判決如有不服應於收受送達後十日內向本院提出上訴書狀上訴於台灣高等法院
高雄分院並按他造當事人之人數附具繕本。
                                          書記官  唐淑嫻
中    華      民      國      九十一    年      四      月    二十三  日
食品衛生管理法第三十四條
有第三十一條至前條行為，致危害人體健康者，處三年以下有期徒刑、拘
役或科或併科新台幣十八萬元以上九十萬元以下罰金。
法人之代表人、法人或自然人之代理人、受僱人或其他從業人員，因執行
業務犯前項之罪者，除處罰其行為人外，對該法人或自然人科以前項之罰
金。
因過失犯第一項之罪者，處六個月以下有期徒刑、拘役或科新台幣十萬元
以下罰金。
